臺灣高等法院臺南分院刑事判決
111年度上訴字第1395號
上  訴  人  臺灣臺南地方檢察署檢察官
被      告  陳福利
上列上訴人因被告傷害案件，不服臺灣臺南地方法院111年度訴
字第881號中華民國111年9月5日第一審判決（起訴案號：臺灣臺
南地方檢察署111年度偵字第12707號），提起上訴，本院判決如
下：
    主  文
原判決撤銷，發回臺灣臺南地方法院。
    理  由
一、原審判決以：本件檢察官起訴被告陳福利與鄰居即告訴人楊
    展榕於民國111年4月14日下午7時20分許，在臺南市○○區○○
    街000巷00號前，就停車問題發生口角，被告竟基於傷害之
    犯意，出手勒住告訴人之脖子，致告訴人受有前胸及左頸部
    瘀血壓傷合併左頸部肌肉扭傷之傷害。因認被告所為涉犯刑
    法第277條第1項之傷害罪嫌等語。惟查，被告所涉之上開傷
    害犯行，依刑法第287條之規定，須告訴乃論。茲據告訴人
    與被告已於111年8月26日在原審法院達成和解，告訴人並於
    當日具狀撤回告訴，有刑事撤回告訴狀一份附卷可稽，揆諸
    前開說明，本件爰不經言詞辯論，逕諭知不受理之判決等語
    。
二、經查：
  ㈠按第二審法院認為上訴有理由，或上訴雖無理由，而原判決
    不當或違法者，應將原審判決經上訴部分撤銷，就該案件自
    為判決。但因原審判決諭知管轄錯誤、免訴、不受理係不當
    而撤銷之者，得以判決將該案件發回原審法院；又對於原審
    諭知管轄錯誤、免訴或不受理之判決上訴時，第二審法院認
    其為無理由而駁回上訴，或認為有理由而發回該案件之判決
    ，得不經言詞辯論為之，刑事訴訟法第369條第1項、第372
    條定有明文。
  ㈡次按除簡式審判程序、簡易程序及第376條第1款、第2款所列
    之罪之案件外，第一審應行合議審判，刑事訴訟法第284條
    之1亦有明定。又刑事訴訟法第376條第1項第1款、第2款規
    定之罪分別為「最重本刑為3年以下有期徒刑、拘役或專科
    罰金之罪」、「刑法第320條、第321條之竊盜罪」。本件被
    告經檢察官提起公訴，認其所涉犯者，為刑法第277條第1項
    的傷害罪，而該罪的法定本刑為「5年以下有期徒刑、拘役
    或50萬元以下罰金」，並非刑事訴訟法第376條第1項第1款
    、第2款規定之罪；且依據原審卷證資料，因被告於準備程
    序中與告訴人和解，告訴人於第一審言詞辯論終結前撤回其
    告訴而有應為不受理判決之情形，致無從基於與被告陳述相
    符之事實認定為有罪之判決，屬刑事訴訟法第273條之1第2
    項所定不得或不宜簡式判決處刑之情形，又本件並非適用簡
    易程序，自應由合議庭為公訴不受理之判決。茲原審逕由受
    命法官獨任判決，揆諸首揭說明意旨，有判決法院組織不合
    法與訴訟程序違背法令之當然違誤。檢察官上訴意旨指摘原
    判決不當，非無理由，爰不經言詞辯論，且為維護被告審級
    利益，撤銷原判決，發回原審法院為適法之處理。
據上論斷，應依刑事訴訟法第369條第1項、第372條，判決如主
文。
中　　華　　民　　國　　111 　年　　11　　月　　7 　　日
                  刑事第五庭    審判長法  官  張瑛宗
                                      法  官  李秋瑩
                                      法  官  黃裕堯
以上正本證明與原本無異。
如不服本判決應於收受送達後20日內向本院提出上訴書狀，其未
敘述上訴理由者，並得於提起上訴後20日內向本院補提理由書（
均須按他造當事人之人數附繕本）「切勿逕送上級法院」。
　　　　　　　　　　　　　　　　　　　書記官  蔡孟芬
中　　華　　民　　國　　111 　年　　11　　月　　7 　　日